【裁判字號】    99,交聲,1009
【裁判日期】    990729
【裁判案由】    違反道路交通管理處罰條例聲明異議
【裁判全文】
臺灣臺北地方法院交通事件裁定        99年度交聲字第1009號
原處分機關  臺北市交通事件裁決所
受處分人    甲○○
                        50號4樓
上列異議人即受處分人因違反道路交通管理處罰條例事件，對於
臺北市交通事件裁決所民國99年4 月20日所為之處分( 原處分案
號：北市裁罰字第裁22-C00000000號），聲明異議，本院裁定如
下：
    主  文
原處分撤銷。
甲○○不罰。
    理  由
一、異議意旨略以：異議人即受處分人甲○○遭舉發闖紅燈（永
    和路1 段至2 段直行）之違規，惟異議人當時是於仁愛路綠
    燈時左轉永和路方向行駛，並非直行於永和路，係因員警所
    在位置無法看到異議人出發之起點，因認舉發有誤，為此聲
    明異議等語。
二、按法院受理交通事件，準用刑事訴訟法之規定，道路交通管
    理處罰條例第89條前段定有明文。而犯罪事實應依證據認定
    之，無證據不得認定犯罪事實，又不能證明被告犯罪者，法
    院應諭知無罪之判決，刑事訴訟法第154 條第1 項、第301
    第1 項，亦分別定有明文。而認定犯罪事實所憑之證據，雖
    不以直接證據為限，間接證據亦包括在內，然而無論直接或
    間接證據，其為訴訟上之證明，須於通常一般之人均不致有
    所懷疑，而得確信其為真實之程度者，始得據為有罪之認定
    ，倘其證明尚未達到此一程度，而有合理之懷疑存在以致事
    實審法院無從取得有罪之確信時，應由法院為諭知被告無罪
    之判決，最高法院76年臺上字第4986號刑事判例意旨參照，
    於法院審理行為人違反道路交通管理處罰條例事件時亦有其
    適用。
三、本件異議人於民國99年2 月27日13時30分許，騎乘車牌號碼
    272-CWJ 號重型機車，行經臺北縣永和市○○路、仁愛路口
    時，因闖紅燈之違規，為臺北縣政府警察局永和分局中正橋
    派出所員警丙○○攔停，依違反道路交通管理處罰條例第53
    條第1 項規定掣單舉發。嗣異議人於舉發通知單上所載應到
    案日期前提出申訴，經原處分機關函請原舉發機關調查結果
    ，仍認異議人有前開違規行為，原處分機關乃於99年4 月20
    日依道路交通管理處罰條例第53條第1 項、第63條第1 項第
    3 款規定，裁處異議人罰鍰1,800 元，並記違規點數3 點，
    異議人收受該裁決書，並於法定期間內聲明異議等情，有臺
    北縣政府警察局舉發違反道路交通管理事件通知單、臺北市
    交通事件裁決所違反道路交通管理事件裁決書及送達證書附
    卷可稽。
四、訊據異議人堅詞否認有闖紅燈之違規行為，辯稱：伊是由仁
    愛路左轉到永和路，當時仁愛路是綠燈，伊並不是從永和路
    直行而闖紅燈等語。經查：
（一）證人即異議人之夫乙○○到庭具結證稱：我們當時是要去
      陽明山，由我騎腳踏車，我太太騎機車載小孩跟在後面當
      補給車，我們家是住永和路二段157 巷8 之1 號2 樓，機
      車就停在街角的眼鏡行騎樓，每次出門要去臺北市的時候
      ，都是從眼鏡行出發左轉到永和路。當天也是從眼鏡行出
      發要去臺北市○○○○○路還有十幾秒的綠燈，我們是怕
      有車子搶快，所以才會以90度轉彎，並不是在永和路直行
      而闖紅燈。警察只有看到轉彎後的直行情形，才會誤會我
      們有闖紅燈等語（本院卷第31頁）。本院衡諸證人乙○○
      與異議人之辯詞均屬一致，且參以異議人之住家位置確與
      眼鏡行同側，是異議人辯稱係由眼鏡行騎樓出發，並無不
      合理之處，堪可採信。
（二）證人即舉發本件違規之員警丙○○固於本院訊問時具結證
      稱：伊當時是從仁愛路與同事劉樹正要左轉永和路二段，
      看行人通行燈約有5 秒時，就看到有1 台腳踏車先走，從
      永和路一段直行至永和路二段，過了兩、三秒，就是異議
      人騎機車載著小孩從永和路一段往二段方向直行等語。惟
      證人丙○○亦證稱：伊看到他們時，他們已經超越斑馬線
      ，就是照片上的DK鞋店等語，可知證人丙○○第一眼看到
      異議人之位置，已超過行人穿越道及停止線而進入路口範
      圍，足見證人丙○○僅目睹異議人在永和路與仁愛路路口
      直行，並未親見異議人自永和路二段停等紅燈之車輛中駛
      出而穿越永和路之停止線，應因僅見異議人直行而認異議
      人有闖紅燈之違規。又永和路與仁愛路雖係T 字形路口，
      然兩路並非垂直，在仁愛路左轉永和路時，角度約有115
      度，路口均有建築物，DK鞋店與仁愛路斑馬線相距則有十
      幾公尺等事實，亦有卷附衛星空拍圖及現場照片附卷可稽
      （本院卷第33頁、42頁），是在上開路口尚有建築物阻擋
      視線之情形下，堪認證人丙○○確有可能因視覺角度因素
      而無法完全瞭解異議人行向，自難僅以證人丙○○之證詞
      而為不利於異議人之判斷。再者，參以證人乙○○所述係
      在仁愛路綠燈十幾秒時左轉，證人丙○○所述係在行人號
      誌燈尚餘5 秒時看到異議人，是以異議人係與證人乙○○
      騎腳踏車同行及DK鞋店與仁愛路斑馬線相距約十幾公尺之
      情以觀，異議人之車行速度亦屬合理，益徵證人乙○○之
      證詞為真。
（三）綜上，異議人上開所辯非不可採，此外，復查無其他積極
      證據足認異議人確有原處分機關所指之違規事實，揆諸前
      揭說明，本院無法確信異議人確有原處分所認定之違規事
      實，揆諸前揭說明，即應作對異議人有利之認定。
五、綜上所述，原處分機關依道路交通管理處罰條例第53條第1
    項、第63條第1 項第3 款及違反道路交通管理事件統一裁罰
    基準表之規定對異議人裁處罰鍰1,800 元，並記違規點數3
    點，尚有未洽。從而，本件異議為有理由，自應由本院將原
    處分撤銷，改諭知異議人不罰，以資適法。
六、據上論斷，應依道路交通案件處理辦法第20條前段，裁定如
    主文。
中    華    民    國    99    年    7     月    29    日
                  交通法庭  法  官  林勇如
上正本證明與原本無異。
如不服本裁定，應於裁定送達後5 日內向本院提出抗告狀。
                            書記官  葉潔如
中    華    民    國    99    年    7     月    29    日

司法院資訊處製作；財團法人民間司法改革基金會備份。
